臺灣高等法院臺中分院刑事判決　　　　96年度上易字第1428號
上　訴　人　臺灣臺中地方法院檢察署檢察官
上　訴　人
即　被　告　辛○○
選任辯護人　朱逸群　律師
上　訴　人
即　被　告　己○○
上列上訴人等因被告等背信案件，不服臺灣臺中地方法院95年度
易字第3316號，中華民國96年6月22日第一審判決（起訴案號：
臺灣臺中地方法院檢察署95年度調偵字第159號），提起上訴，
本院判決如下：
    主  文
原判決撤銷。
辛○○共同為他人處理事務，意圖為自己不法之利益，而為違背
其任務之行為，致生損害於本人之財產，處有期徒刑壹年貳月，
減為有期徒刑柒月。緩刑參年。
己○○共同為他人處理事務，意圖為自己不法之利益，而為違背
其任務之行為，致生損害於本人之財產，處有期徒刑拾月，減為
有期徒刑伍月，如易科罰金，以銀元參佰元即新臺幣玖佰元算壹
日。緩刑參年。
    事  實
一、辛○○因知悉址設臺中縣大里市○○路35之5 號，由乙○○
    所實際經營之「正欣興塑膠股份有限公司」（下稱正欣興公
    司）因積欠合作金庫商業銀行股份有限公司（下稱合作金庫
    ）新臺幣（下同）3,200 萬元，經營困難，其為接手正欣興
    公司之經營，於民國（下同）89年6月1日，與乙○○簽訂合
    作契約書，約定由辛○○出資4,000萬元（其中3,200萬元係
    清償正欣興公司積欠合作金庫之3,200萬元債務），乙○○
    則以正欣興公司之資產作為出資，並將正欣興公司更名為「
    成冠實業股份有限公司」（下稱成冠公司），由辛○○取得
    更名後之成冠公司百分之50股份、乙○○則取得成冠公司百
    分之40股份，另正欣興公司之債權人洪宗守以其對正欣興公
    司之債權轉換取得成冠公司百分之10股份，而共同合作經營
    成冠公司，辛○○為順利出資以取得正欣興公司之經營權，
    即向其子林欣弘借款4千萬元投資正欣興公司，並以己○○
    （600股）、陳美如（420股）、李安美（420股）、張惠玲
    （420股）、賴明朝（420股）、辛○○（720股）等人名義
    登記為成冠公司股東，而取得成冠公司百分之50股份（實際
    股東為辛○○），乙○○則以戊○○（600股）、甲○○（
    600股）、丙○○（600股）、丁○○（600股）等人名義登
    記為成冠公司股東，而取得成冠公司百分之40股份，洪宗守
    則以洪鈺婷（600股）名義登記為成冠公司股東，而取得成
    冠公司百分之10股份，且於89年7月24日，將正欣興公司變
    更公司名稱為成冠公司，並由辛○○之人頭股東己○○登記
    為成冠公司之負責人，辛○○則擔任成冠公司之董事，乙○○將正欣興公司所有之坐落臺中縣大里市○○段420、421、
    422、427等地號共4筆土地（下稱訟爭土地）及門牌號碼臺
    中縣大里市○○路35之5號建物更名為成冠公司所有後，辛○○隨即於89年12月4日交予不知情之代書辦理設定登記最
    高限額抵押權4,000萬元予林欣弘，以作為辛○○其向林欣
    弘借款4,000萬元之擔保。嗣於93年間，辛○○因成冠公司
    經營仍無起色而欲結束營業，惟其仍尚欠其子林欣弘4,000
    萬元，辛○○為減少損失，即與己○○共同基於意圖為辛○○不法利益之背信犯意聯絡，未召開股東會決議且未經成冠
    公司其餘股東同意，復未就訟爭土地進行鑑價之情形下，由
    辛○○自行覓得買主蔡家興後，推由己○○代表成冠公司，
    於93年5月4日，在臺中縣太平市詳細地址不明之第七商業銀
    行營業處所，訂立土地買賣契約書，而以3,470萬1,750元之
    代價，將訟爭土地出售予蔡家興，出賣土地所得價金，辛○○、己○○並未清償成冠公司之債務，亦未召開股東會決議
    分配，而係由辛○○獨自將其中2,400萬元清償其自身所積
    欠其子林欣弘之部份借款，其餘1,070萬1,750元價款，亦逕
    由辛○○取回，而為違背其任務之行為，致生損害於成冠公
    司及成冠公司其餘股東戊○○、甲○○、丙○○、丁○○、
    洪宗守。
二、案經戊○○、甲○○、丙○○、丁○○訴由臺灣臺中地方法
    院檢察署檢察官偵查起訴。
    理  由
一、訊據上訴人即被告（下稱被告）辛○○固不否認其確持有成
    冠公司百分之50股權（以陳美如、李安美、張惠玲、賴明朝
    及被告辛○○、己○○等人名義登記為股東），且於93年5
    月4日，未經成冠公司股東會開會決議，即與上訴人即被告
    （下稱被告）己○○共同將成冠公司所有之訟爭土地出賣予
    蔡家興，出賣土地所得價款3,470萬1,750元，其中2,400萬
    元係交付予被告辛○○之子林欣弘償還借款，其餘價款亦未
    分配予成冠公司其餘股東等事實；被告己○○固不否認其為
    成冠公司之負責人，且與被告辛○○共同出賣成冠公司所有
    之訟爭土地予蔡家興，且所得款項均交由被告辛○○處理，
    其中2,400萬元係交付予被告辛○○之子林欣弘償還借款，
    其餘價款亦未分配予成冠公司其餘股東等事實。惟被告等均
    矢口否認有何背信犯行，被告辛○○辯稱：伊並無拿4, 000
    萬元投資正欣興公司，是其子林欣弘借款來借給正欣興公司
    償還正欣興公司積欠合作金庫之貸款，之後正欣興公司才變
    更名義為成冠公司，該4,000萬元是成冠公司向伊子林欣弘
    之借款，並非伊對正欣興公司之入股金，是伊幫成冠公司借
    錢，且公司營運後伊要出錢，所以可以拿到百分之50股權，
    成冠公司實際上是伊與乙○○在經營，後來伊要出賣土地，
    有問過乙○○並經過乙○○同意，賣得土地之款項，其中
    2,400萬元是償還成冠公司向林欣弘之借款，另外1 千多萬
    元亦係去償還成冠公司之債務，伊並無背信云云。被告己○○辯稱：當初要賣廠房時，有徵求告訴人方面之同意，還有
    寄存證信函給告訴人，是告訴人一拖再拖，公司負債很多必
    須要處理，伊並無背信云云。
二、經查：
  (一)被告辛○○、己○○上開背信之事實，業經證人即告訴代理
    人乙○○於偵查及原審迭指不移，並據證人蔡家興、陳美如
    、林欣弘、洪宗守於檢察官偵查中結證明確，復有合作契約
    書、具結書、土地登記申請書及其附件、存證信函、成冠公
    司股份有限公司變更登記表、股東名簿、建築改良物買賣所
    有權移轉契約書、不動產買賣契約書、第七商業銀行太平分
    行之清償證明、合作金庫銀行大里分行辛○○存款帳戶明細
    各1份、第七商業銀行股份有限公司95年1月17日七太平字第
    276號函及其附件成冠公司支票存款交易明細各1份、中央健
    康保險局（中區分局）自行收納款項收據2份、正欣塑膠股
    份有限公司之變更登記事項卡、股東名簿、公司章程各1 份
    、正欣塑膠股份有限公司臨時股東會決議錄2份、董事會議
    事錄、成冠公司第七商業銀行太平分行支票存款往來簿明細
    、中央健康保險局中區分局行政執行案件移送書及附表成冠
    公司應繳納金額明細、財政部臺灣省中區國稅局行政執行案
    件移送書及附件成冠公司應納金額附表、成冠公司簽立第七
    商業銀行面額2,400萬元支票影本、臺灣銀行送金簿存根、
    第七商業銀行林欣弘帳戶存款憑條、第七商業銀行轉帳收入
    傳票、聲請調解書各1份、臺中縣大里市○○段420、421、
    422、427地號土地登記謄本各2份、臺中縣大里市○○段157
    建號建物登記謄本2份附卷足證。
  (二)被告辛○○雖辯稱該4,000萬元是成冠公司向林欣弘之借款
    ，並非其投資款云云，惟被告於警詢時即自承：其有與乙○○合股成立成冠公司，是以公司之機械及出一半之股金，並
    向銀行借貸4,000萬元以營運等語，且證人乙○○於原審結
    證稱：被告辛○○拿出4,000萬元，是要作為入股正欣興公
    司之資金，其中3,400多萬元是用來清償正欣興公司積欠合
    作金庫3,200萬元貸款之本金及利息，其餘款項作為修理公
    司之廠房，被告辛○○入股後，正欣興公司就更名為成冠公
    司，該公司實際上是由其與被告辛○○共同經營，公司決策
    原則上應由其與被告辛○○2人決定，但成冠公司有無跟林
    欣弘借款，如有借款，借款金額多少，其均不清楚等語明確
    ，證人洪宗守於檢察官偵查中亦證稱：其只知道被告辛○○
    拿四千萬元要取得公司百分之50股份等語明確，足證被告辛○○所提供予成冠公司之4,000萬元，確係被告辛○○之出
    資款項，並非成冠公司向林欣弘之借款，否則何以被告辛○○會取得百分之50股份，且被告等2人均供陳被告己○○均
    未出資，並係由被告辛○○尋找借款人及負責成冠公司之營
    運，則被告己○○既無任何出資，且不負責成冠公司資金之
    週轉，而被告辛○○既稱其係因負責成冠公司資金之週轉而
    取得公司百分之50股權，則何以不直接由被告辛○○擔任公
    司負責人，而係由被告己○○登記擁有成冠公司600股股份
    ，並且登記為成冠公司之負責人，顯與經驗常情未合。況依
    被告辛○○所述，林欣弘所提供之4,000萬元為成冠公司之
    借款，且依日息5分（合月息百分之1.5，折合年息百分之18
    ）計算利息，且嗣後成冠公司復以公司所有之訟爭土地設定
    最高限額抵押權4,000萬元予林欣弘供擔保，又證人庚○○
    於偵查結證稱：「林董（即被告辛○○）有拿錢出來將公司
    之支票贖回，收回來之支票，要補給被告辛○○利息」，且
    於本院審理時證稱：「（你對當時成冠公司財務狀況是否清
    楚？）之前小姐跟我說有負債。（債務多少？）3、4千萬左
    右。（任職期間，公司營運週轉金如何來的？）都事先跟董
    事長調的。（董事長是誰？）辛○○。（如何調？）銀行如
    果不夠，先通知董事長，由董事長先匯到公司帳戶。（就你
    所知，被告辛○○總共調多少給公司？）3、4千萬左右。（
    公司有無還給被告辛○○？）沒有，因為公司沒有錢。」等
    語明確，足徵被告所支付用以取回支票之款項，均非屬其對
    成冠公司之投資款，而係代墊款性質，且成冠公司事後仍須
    償還予被告辛○○，是被告辛○○除上開4,000萬元之外，
    並無其他之投資款甚明。此外，被告辛○○復未舉證證明其
    嗣後確有為其他出資，益見被告所稱其係以日後營運之出資
    ，取得成冠公司百分之50股份等語，核屬飾卸之詞，並無足
    採。
  (三)參以成冠公司以訟爭土地設定最高限額抵押權4,000萬元予
    林欣弘，亦足認成冠公司所有之訟爭土地價值至少有4,000
    萬元，是成冠公司既須支付以年息百分18計算之利息（即每
    年720萬元，計算式為：4,000萬元18%＝720萬元）予林欣
    弘，並設定最高限額抵押權4,000萬元予林欣弘，顯然並非
    無償借貸，而被告辛○○自始至終均未提供任何資金予成冠
    公司，且被告辛○○所稱之負責成冠公司資金之週轉，實際
    上除向其子林欣弘借款4,000萬元外，並無其他資金來源，
    是何以成冠公司於支付高額利息並提供擔保後，仍需將成冠
    公司百分之50股份給予未曾提供任何資金之被告辛○○，亦
    與常情不符。且如被告辛○○所述，該4,000萬元係成冠公
    司向林欣弘之借款，衡以該借貸之金額甚鉅，何以均無簽立
    任何借貸契約，亦與一般交易常情未合。又被告辛○○自陳
    該4,000萬元除償還成冠公司前身正欣興公司向合作金庫之
    貸款3,200萬元本息外，其另給付750萬元給乙○○等語，而
    證人乙○○於原審亦證稱，被告辛○○除償還正欣興公司積
    欠合作金庫之貸款外，另給其750萬元等語明確，是如該4千
    萬元係成冠公司向林欣弘之借款，而其中3,200多萬元係作
    為清償成冠公司前身正欣興公司向合作金庫之貸款本息，則
    其餘約800萬元既同為成冠公司之借款，何以會直接給付證
    人乙○○，被告所辯該4,000萬元係成冠公司向林欣弘借款
    ，顯與常情不合，益徵證人乙○○所證該4,000萬元係被告
    辛○○之投資款等語，核與事實相符，應堪採信。另被告辛○○雖辯稱：係因成冠公司之前身正欣興公司有向合作金庫
    貸款尚未償還，信用不好，無法向銀行借款，所以其才向其
    子林欣弘借款4,000萬元云云，惟參諸土地登記謄本記載，
    成冠公司係於89年12月4日設定最高限額抵押權4,000萬元予
    林欣弘，然成冠公司之前身正欣興公司所積欠合作金庫之債
    務，已於89年11月30日清償完畢，此有合作金庫提出之清償
    證明1份、轉帳傳票16份附於偵查卷可憑，是成冠公司之前
    身正欣興公司於89年11月30日後既已無負債，且依卷附之土
    地登記謄本所示，訟爭4筆土地之面積分別為2369.19平方公
    尺、32.2平方公尺、114.84平方公尺及33.05平方公尺，且
    於89年11月1日之土地公告現值均為每平方公尺8,800元，基
    此計算訟爭4筆土地僅公告現值合計至少即有2,243萬3,664
    元（計算式：8800X2369.19＋8800X32.2＋8800X114.84＋
    8800X33.05＝00000000），而此僅係成冠公司之土地之公告
    現值，尚不包括成冠公司之廠房及其他機器設備，又證人乙○○於原審亦證稱：萬通銀行有表示願意貸款給其，但必須
    要先清償合作金庫的錢等語明確，是成冠公司既於89年11月
    30日就合作金庫之貸款已清償完畢，成冠公司已無負債且公
    司所有之不動產及廠房設備仍有價值，復均未有設定抵押擔
    保，而萬通銀行亦願意提供貸款，何以被告辛○○在成冠公
    司已無任何負債之情形下，不依合作契約書之內容，持訟爭
    土地向銀行申請貸款，以清償林欣弘，反而係設定最高限額
    抵押權予林欣弘，被告辛○○所辯因成冠公司無法借款，故
    由其代成冠公司向林欣弘借款4,000萬元，並且設定最高限
    額抵押權予林欣弘供擔保云云，顯與常情不符，證人乙○○
    所證該4,000萬元係被告辛○○之投資款，核與事實相符，
    應堪採信。被告辛○○翻異前詞，辯稱該4,000萬元非其投
    資成冠公司款項云云，顯屬卸責之詞，並無足採。
  (四)又被告等2人雖辯稱：出賣成冠公司訟爭土地是經過乙○○
    同意云云。惟證人乙○○於原審證稱：成冠公司要賣土地之
    事情，其不知道，直到93年12月17日才接到對方寄給其之存
    證信函通知是否要購買，如果其要買要5百萬元，其覺得奇
    怪，去地政事務所請領土地登記簿謄本，才知道93年5月7日
    被告就將訟爭土地賣掉了等語明確。且被告己○○於檢察官
    偵查中亦供陳：賣公司土地部分，要賣之前有口頭跟告訴人
    （應係證人乙○○）講，之後再寄存證信函，當時口頭說要
    賣土地時，乙○○說價錢再找人談看看，其是在出售土地1
    年前，打電話給乙○○，在電話中以口頭跟乙○○說他有優
    先購買權，當時乙○○說要考慮等語，足見被告雖曾向證人
    乙○○提及出售成冠公司土地一事，惟當時證人乙○○並未
    同意出售，況被告己○○係於出售土地1年前詢問證人乙○○是否優先承買一事，事理上被告己○○於1年前詢問證人
    乙○○出售成冠公司土地一事，既未立即經證人乙○○在詢
    問時首肯，又何以能於1年後即推論證人乙○○同意被告等
    2人出售土地，是被告等2人所辯出售土地一事業據證人乙○○同意云云，顯係卸責之詞，亦不足採。
  (五)又被告辛○○、己○○自承出售成冠公司土地之價款，其中
    2,400萬元係給付予林欣弘，其餘價款係入被告辛○○帳戶
    （見調偵字第159號偵查卷第24頁；原審卷96年5月31日審判
    筆錄），是訟爭4筆土地既均為成冠公司之不動產，被告等2
    人出賣後所得之價款，依法自應作為成冠公司之資產先處理
    成冠公司之債務，如有剩餘再依比例分配予成冠公司之所有
    股東，且被告等2人所述，當時成冠公司係負債之情形，顯
    見成冠公司尚有積欠他人債務，惟被告等2人卻逕自將出售
    成冠公司土地所得款項直接清償被告辛○○為投資成冠公司
    而向其子林欣弘之借款，其餘款項亦直接入被告辛○○之帳
    戶，嗣後亦未召開股東會與其餘股東結算成冠公司之盈虧，
    而被告辛○○就出售土地所得全部款項，分別作為清償其因
    投資而向其子借貸之部分借款及入被告辛○○個人帳戶，實
    際上形同取回其在成冠公司之部分出資，惟被告辛○○、己○○均未將其等之出資按取回資金比例轉讓予成冠公司其他
    股東，顯然使成冠公司資產及資本均有減少，而影響成冠公
    司及公司其餘股東之權益。再者，成冠公司出售土地之價款
    3,470萬1,750元，扣除被告辛○○清償給林欣弘之2,400萬
    元後，其餘1,070萬1,750元價款，被告均未能提出證據證明
    確係作為償還成冠公司之債務，其所辯出售土地係為償還成
    冠公司債務，且無造成成冠公司損害云云，仍無足採。被告
    等2人於成冠公司將停止營業之際，未召開成冠公司股東會
    決議，亦未獲得成冠公司其餘股東之同意，未經鑑價即出賣
    前開成冠公司之前開土地，復不依公平及誠實信用原則處理
    ，未先就成冠公司之債務先為比例清償，而將出賣成冠公司
    所有土地所得款項全數作為清償被告辛○○向其子林欣弘之
    借款及被告辛○○出資之取回，顯然係趕在成冠公司停止營
    業之前，意圖為自己不法之利益，以公司代表人擅自處分公
    司財產，將之清償被告辛○○個人借款及作為其出資之取回
    ，而使成冠公司實際上之資本減少，且令成冠公司其餘股東
    之虧損未能彌補，其等有損害成冠公司之利益，而違背任務
    ，致生損害於成冠公司及成冠公司其餘股東之犯意甚為明顯
    ，事證明確，被告二人前開所辯，核屬卸責之詞，均不足採
    信，其等犯行均堪以認定。【按被告以外之人（包括證人、
    鑑定人、告訴人、被害人及共同被告等）於審判外之陳述雖
    不符刑事訴訟法第159條之1至之4等四條之規定，而經當事
    人於審判程序同意作為證據，法院審酌該言詞陳述或書面陳
    述作成時之情況，認為適當者，亦得為證據；當事人、代理
    人或辯護人於法院調查證據時，知有刑事訴訟法第159條第1
    項不得為證據之情形，而未於言詞辯論終結前聲明異議者，
    視為有前項之同意，同法第159條之5定有明文。本件證人乙○○、蔡家興、陳美如、林欣弘、洪宗守固均曾於偵查中為
    陳述，其性質雖屬傳聞證據，查無符合同法第159條之1至之
    4等前四條之情形，其等所為之上開偵查筆錄內容，業經本
    院審理時予以提示並告以要旨，且各經檢察官、辯護人及被
    告等人表示意見。當事人或辯護人已知上述筆錄乃傳聞證據
    ，且均未於言詞辯論終結前對該等筆錄內容異議，依上開規
    定，是證人等於偵查中之證言已擬制同意其有證據能力，本
    院審酌上開筆錄作成時，無不當取供之情形，認為以之作為
    本案之證據亦屬適當，是證人等於偵查筆錄之證言自具有證
    據能力。】。
三、按被告行為後，刑法及刑法施行法業於94年2月2日經總統修
    正公布，並於95年7月1日施行（下稱新刑法，修正前刑法下
    稱舊刑法），參酌最高法院95年5月23日刑事庭第8次會議決
    議，新刑法第2條第1項之規定，係規範行為後法律變更所生
    新舊法律比較適用之準據法，於新刑法施行後，應適用新刑
    法第2條第1項之規定，為「從舊從輕」之比較。另於比較時
    應就罪刑有關之共犯、未遂犯、想像競合犯、牽連犯、連續
    犯、結合犯，以及累犯加重、自首減輕暨其他法定加減原因
    （如身分加減）與加減比例等一切情形，本於統一性及整體
    性原則，綜其全部罪刑之結果而為比較。本案涉及法律變更
    之部分經附表所示比較新舊刑法之規定，以舊刑法有利於被
    告，依新刑法第2條第1項前段規定，自應適用最有利於被告
    之舊刑法。
四、核被告等2人所為，均係犯刑法第342條第1項之背信罪。被
    告等有犯意聯絡及行為分擔，均為共同正犯。原審判決認被
    告等2人罪證明確而予科刑，固非無見，惟查：證人乙○○
    、蔡家興、陳美如、林欣弘、洪宗守於偵查中之證言，其性
    質屬傳聞證據，原判決依據其等證言為不利被告之認定，惟
    未於理由中敘明上揭傳聞證據如何有證據能力，尚有未合；
    又中華民國96年罪犯減刑條例業已於民國96年7月4日公布，
    於96年7月16日施行，被告等所犯之罪有該條例減刑之適用
    ，原判決未及審酌，亦有未當。被告辛○○提起上訴否認犯
    罪，被告己○○提起上訴指摘原判決刑過重，檢察官提起上
    訴指摘原判決量刑過輕，依上揭說明及審酌刑法第57條各款
    所列情狀，本院認如主文示之刑並無失之過重或過輕之情形
    ，其等上訴固無理由。原判決既有上述可議，自應由本院將
    原判決撤銷改判。爰審酌被告辛○○因投資成冠公司失利，
    為減少自己出資損失，竟為背信行為，影響成冠公司之其餘
    股東之權益，其等犯罪動機、目的、手段，被告己○○係受
    被告辛○○利用作為成冠公司名義上之負責人，實際上成冠
    公司之營運係被告辛○○所掌控，被告等於本案之分工、地
    位，及被告辛○○實際上亦有為成冠公司支付健保費用及清
    償成冠公司債務，並本件係被告辛○○所提出4,000萬元投
    資款主要係清償成冠公司之前身正欣興公司積欠合作金庫之
    貸款，又本件被告2人背信犯行所得雖達3,470萬1,750元，
    惟其中2,400萬元係被告辛○○清償其所積欠其子林欣弘之
    借款，其餘1,070萬1,750元則為被告辛○○作為返還其出資
    款項，實際上均係為被告辛○○所取得，被告己○○實際上
    並未因此獲取任何利益，且被告等2人於本院審理期間已與
    告訴人達成和解等一切情狀，分別量處如主文第2項、第3項
    所示之刑罰。又依中華民國96年罪犯罪減刑條例第2條第1項
    第3款、第7條之規定，減其刑期2分之1。被告己○○部分並
    諭知易科罰金之折算準。末查被告等未曾受有期徒刑以上刑
    之宣告，有台灣高等法院被告全國刑案紀錄表在卷可憑，本
    院認被告經本案偵查、審判程序及刑罰之宣告後，當知警惕
    而無再犯之虞，所宣告之刑以暫不執行為宜，乃併宣告均緩
    刑3年，以啟自新。
據上論斷，應依刑事訴訟法第369條第1項前段、第364條、第299
條第1項前段，刑法第2條第1項前段、第28條（修正前）、第342
條第1項、第41條第1項（修正前）、第74條，罰金罰鍰提高標準
條例第1條前段、第2條（修正前），中華民國96年罪犯罪減刑條
例第2條第1項第3款、第7條、第9條，判決如主文。
本案經檢察官壬○○到庭執行職務。
中　　華　　民　　國　　96　　年　　10　　月　　9 　　日
            刑事第七庭    審判長法　官  林  榮  龍
                                法　官  鄭  永  玉
                                法　官  江  錫  麟
上列正本證明與原本無異。
不得上訴。
                                書記官  劉  建  智
中　　華　　民　　國　　96　　年　　10　　月　　9 　　日
附表：
┌─────┬───────┬────────┬──────┐
│比較法條  │舊刑法於本案適│新刑法於本案適用│依從舊從輕原│
│          │用之法律效果  │之法律效果      │則比較結果  │
├─────┼───────┼────────┼──────┤
│刑法第28條│共同實施犯罪，│共同實行犯罪，應│比較新舊法，│
│          │應適用共同正犯│適用共正犯      │不生有利不利│
│          │規定          │                │於被告之問題│
├─────┼───────┼────────┼──────┤
│刑法第41條│依修正前罰金罰│依惟95年7月1日施│比較修正前後│
│第1項前段 │鍰提高標準條例│行之刑法第41條第│之易科罰金折│
│          │第2條前（現已 │1項前之規定：「 │算標準，以95│
│          │刪除）規定，就│犯最重本刑為5年 │年7月1日修正│
│          │其原定數額提高│以下有期徒刑之罪│公施行前之規│
│          │為1百倍算1日，│，而受6個月以下 │定，較有利  │
│          │則本件受刑人行│有期徒或拘役之宣│於被告。    │
│          │為時之易科罰金│告者，得以新臺幣│            │
│          │折算標準，應以│1千元、2千元或3 │            │
│          │銀元3百元折算1│千元折算1日，易 │            │
│          │日，經折算為新│科罰。」        │            │
│          │臺幣後，應以新│                │            │
│          │臺幣9百元折算 │                │            │
│          │為1日。       │                │            │
├─────┴───────┴────────┴──────┤
│刑法第33條第5款關於罰金刑之規定，由「罰金：1元以上」修正為│
│「罰金：新臺幣1千元以上，以百元計算之」，刑法第342條第1項 │
│背信罪關於「或併科1千元以下罰金」之罰金刑部分，經比較新、 │
│舊法結果，應以被告行為時之法律即修正前第33條第5款規定，較 │
│有利於被告。又刑法施行法第1條之1增訂施行前，依罰金罰鍰提高│
│標準條例第1條前段、現行法規所定貨幣單位折算新臺幣條例第2條│
│規定，刑法第342條第1項背信罪關於「或併科1千元以下罰金」之 │
│罰金刑部分，應提高折算為「或併科新臺幣3萬元以下罰金」。刑 │
│法施行法修正增訂第1條之1規定：「中華民國94年1月7日刑法修正│
│施行後，刑法分則編所定罰金之貨幣單位為新臺幣。94年1月7日刑│
│法修正時，刑法分則編未修正之條文定有罰金者，自94年1月7日刑│
│法修正施行後，就其所定數額提高為30倍。但72年6月26日至94年1│
│月7日新增或修正之條文，就其所定數額提高為3倍。」依增訂條文│
│提高並改為新臺幣後，刑法第342條第1項背信罪關於「或併科1千 │
│元以下罰金」之罰金刑部分，亦同為「或併科新臺幣3萬元以下罰 │
│金」，經比較新、舊法後，結果並無不同。                    │
├─────────────────────────────┤
│綜合比較結果：以適用舊刑法較有利於被告，故本案應一體適用舊│
│刑法。                                                    │
└─────────────────────────────┘
附錄本案論罪科刑法條：
刑法第342條：
　為他人處理事務，意圖為自己或第三人不法之利益，或損害本
  人之利益，而為違背其任務之行為，致生損害於本人之財產或
  其他利益者，處5年以下有期徒刑、拘役或科或併科1千元以下
  罰金。前項之未遂犯罰之。
